【裁判字號】    97,訴,142
【裁判日期】    970331
【裁判案由】    損害賠償
【裁判全文】
臺灣臺中地方法院民事判決               97年度訴字第142號
原      告  甲○○
被      告  乙○○
上列當事人間請求損害賠償事件，原告提起刑事附帶民事訴訟，
由本院刑事庭移送前來（96年度附民字第705號），本院於民國
97年3月17日言詞辯論終結，判決如下：
    主    文
被告應給付原告新臺幣30,000元。
原告其餘之訴駁回。
訴訟費用由被告負擔2分之1，餘由原告負擔。
本判決第一項原告勝訴部分得假執行。
    事實及理由
甲、原告方面：
  一、聲明：被告應給付原告新臺幣（下同）60,000元，並願供
      擔保，請准宣告假執行。
  二、陳述：被告於民國96年4月22日下午7時20分許，侵入原告
      在臺中市○區○○街32號住宅兼其經營之家庭髮廊店內，
      且基於公然侮辱之犯意，在此不特定人得共見共聞之營業
      場所辱罵原告，毀損原告之店大門，前後還有三次至原告
      經營之髮廊店潑灑污水、沙土及毀損原告之生財器具，影
      響原告生意，並口出惡言恐嚇原告，造成原告精神損失，
      原告已婚，小孩已成年，目前自力更生，從事美髮業40幾
      年。因屬小規模經營，所以不用報稅，每月營業額約12萬
      元，收入大小月不一，租屋，名下沒有房子和土地，教育
      程度小學畢業，為此爰訴請被告賠償非財產上之精神慰撫
      金60,000元（原告起訴原請求被告賠償800,000 元，玆為
      訴之變更及減縮聲明，改僅就精神慰撫金60,000元部分為
      請求）。
  三、證據：援用刑事判決。
乙、被告方面：
  一、聲明：原告之訴駁回。
  二、陳述：對於刑事判決所認定之事實，沒有意見，刑事部分
      被告已經繳納罰金，希望能以5,000 元和原告和解。被告
      已婚，育有三子（二個成年，一個就學國中），目前居住
      岳父所有之房屋，名下沒有不動產，從事自營計程車司機
      工作，每天收入大約一千元左右，扣掉油錢後所餘不多，
      沒有申報所得稅，教育程度國中畢業。
丙、得心證之理由：
  一、經查，被告與原告為分別居住在臺中市○區○○街 32之3
      號及32號之鄰居，二人因停車問題迭起爭執。被告於民國
      96年4月22日晚間7時20分許，酒後未經原告之同意，侵入
      原告位於臺中市○區○○街32號之住宅兼其經營之家庭理
      髮店內，另基於公然侮辱之犯意，在此不特定人得共見共
      聞之營業場所，以足以貶低原告人格之「幹×娘×巴」等
      語辱罵原告，雖經原告要求離開，被告仍繼續滯留其內，
      經原告報警後，臺中市警察局第三分局立德派出所警員鄭
      當諺前來勸阻時，被告仍當著執勤員警之面，接續公然以
      「幹×娘」等語辱罵原告。案經原告訴由臺中市警察局第
      三分局移送臺灣臺中地方法院檢察署檢察官偵查起訴，由
      本院刑事庭以96年度易字第5017號刑事判決被告侵入住宅
      及公然侮辱有罪確定等情，除據原告陳明在卷外，核與本
      院96年度易字第5017號刑事判決相符，且為被告所不爭執
      ，信屬實在。
  二、按民法第184條第1項前段規定，因故意或過失，不法侵害
      他人之權利者，負損害賠償責任。又不法侵害他人之身體
      、健康、名譽、自由、信用、隱私、貞操，或不法侵害其
      他人格法益而情節重大者，被害人雖非財產上之損害，亦
      得請求賠償相當之金額，同法第195 條第一項亦有明文。
      本件被告既有對原告為上開侵入住宅及公然侮辱之不法行
      為，而其不法行為與原告人格權之損害間，復有相當因果
      關係，則被告自應對原告負侵權行為之損害賠償責任。查
      原告遭被告在不特定人得共見共聞之營業場所，以足以貶
      低原告人格之不堪入耳穢言辱罵，精神上當感不悅，對原
      告身心自有影響而感受痛苦，是原告訴請被告賠償非財產
      上之精神慰撫金，自屬有據。爰審酌兩造上述之教育程度
      、身分地位、經濟狀況及被告加害之過程等一切情狀，認
      原告此部分所得請求之精神慰撫金，應以30,000元為適當
      ，逾此數額範圍之請求，尚非相當。
  三、綜上所述，原告本於侵權行為之法律關係，請求被告給付
      6萬元，就其中之3萬元範圍內，為有理由，予以准許；逾
      上開範圍之請求，則屬無據，應予駁回。又原告勝訴部分
      ，因所命給付之金額未逾五十萬元，應依職權宣告假執行
      。
  四、本件事證已臻明確，兩造其餘主張及舉證，核與判決結果
      無影響，爰不逐一論述。
丁、據上論結，原告之訴為一部有理由，一部無理由，依民事訴
    訟法第79條、第389條，判決如主文。
中    華    民    國    97    年    3    月     31    日
                  民事第二庭    法  官  林宗成
正本係照原本作成。
如對本判決上訴，須於判決送達後20日內向本院提出上訴狀。
中    華    民    國    97    年    3    月     31    日
                                書記官  鄭晉發


司法院資訊處製作；財團法人民間司法改革基金會備份。
